臺灣臺中地方法院刑事判決　　　　　　　 96年度易字第324號
公　訴　人　臺灣臺中地方法院檢察署檢察官
被　　　告　甲○○
上列被告因詐欺案件，經檢察官提起公訴（95年度偵字第27778
號），茲被告於準備程序中就被訴事實為有罪之陳述，受命法官
於聽取當事人之意見後，由本院合議庭裁定由受命法官獨任進行
簡式審判程序，判決如下：
    主    文
甲○○連續幫助意圖為自己不法之所有，以詐術使人將本人之物
交付，累犯，處有期徒刑肆月，如易科罰金，以銀元佰元即新
臺幣玖佰元折算壹日。
    犯罪事實及理由
一、犯罪事實：
    甲○○前因詐欺案件，經本院以93年度中簡字第2758號簡易
    判決判處有期徒刑3月確定，並於民國94年5月9日執行完畢
    ；竟仍不知悔改，其能預見將行動電話晶片卡、帳戶存摺、
    提款卡連同密碼交付予不詳身份之成年人使用，足供他人作
    為詐騙財物匯款之工具，猶基於幫助他人詐欺取財之不確定
    故意，而連續為下列幫助行為：
（一）甲○○先於95年2月22日，向南屏電信股份有限公司（下
      稱南屏電信公司）申請電話號碼0000000000號之行動電話
      晶片卡後，即以不詳之代價，提供予一名真實姓名不詳綽
      號「小陳」之成年男子使用。而該綽號「小陳」之成年男
      子，為向不特定之人收購人頭帳戶，遂在報紙之分類廣告
      上刊登內容為：每本存摺可貸款新臺幣（下同）5千元至3
      萬元之廣告，並留下電話號碼0000000000號之聯絡電話，
      以誘使不特定之人將存摺、提款卡及密碼等，提供出售帳
      戶存摺等資料予詐欺集團成員供作人頭帳戶使用。適有洪
      貞看見上揭分類廣告後，即撥打前揭電話號碼00000000
      00號電話予該綽號「小陳」之成年男子，聯繫出售帳戶之
      事宜（洪貞涉嫌幫助詐欺罪部分，業經臺灣彰化地方法
      院簡易庭以95年度彰簡字第734號簡易判決判處拘役40日
      ，並經臺灣彰化地方法院以96年度簡上字第4號判處有期
      徒刑5月確定）。
（二）甲○○其後則以不詳之代價，受該綽號「小陳」之成年男
      子委託，於95年3月23日某時許，前往彰化縣彰化市○○
      路9之1號洪貞所經營之咖啡廳內，佯稱自己名為「胡哲
      呈」，而以9千元之價格，向洪貞購買洪貞所申辦之
      中華郵政公司彰化市府前郵局局號0000000號、帳號00000
      00號帳戶之存摺、提款卡（含密碼），並當場先交付5千
      元予洪貞，其餘款項則約定日後付款。嗣甲○○取得前
      揭洪貞之郵局帳戶存摺、提款卡及密碼後，即交由該綽
      號「小陳」之成年男子輾轉提供予不詳之詐欺集團成員使
      用，容任他人作為詐欺取財之工具。嗣後該詐欺集團成員
      取得上開郵局帳戶資料後，遂於95年3月28日14時許，佯
      裝為臺灣臺北地方法院檢察署書記官，撥打電話向乙○○
      佯稱：因涉及詐欺案件，需將存款匯至金管局保管云云，
      取信乙○○，致使乙○○陷於錯誤，於95年3月28日先後
      匯款3萬元及18萬5千元（合計21萬5千元）至洪貞之前
      揭郵局帳戶內。
二、證據名稱：
（一）被告甲○○於本院準備程序及審理時為認罪之陳述。
（二）證人王舒亭（即南屏電信專員）、洪貞及被害人乙○○
      分別於警詢、偵查中之證述及指述。
（三）證人洪貞上揭郵局帳戶之交易明細1份。
（四）被害人乙○○匯款之中國信託自動櫃員機交易單及合作金
      庫銀行匯款回條聯均影本各1紙。
（五）被告甲○○申辦上開行動電話門號之南屏電信客戶申請書
      及被告申請時檢附之全民健康保險卡影本及國民身分證正
      反面影本各1紙。
三、新舊法比較：查被告行為後，刑法第2條第1項業於94年2 月
    2日以華總一義字第09400014901號令修正公布，並自95 年7
    月1日起施行；修正後刑法第2條第1項規定，已將新舊法律
    適用之「從新從輕」原則，改採「從舊從輕」原則，而此規
    定僅係規範行為後法律變更所生新舊法律比較適用之準據法
    ，並非實體刑罰法律，自不生行為後法律變更之比較適用之
    問題，應逕行適用新法第2條第1項之規定，為「從舊從輕」
    之比較。又於比較時應就罪刑有關之共犯、未遂犯、想像競
    合犯、牽連犯、連續犯、結合犯，以及累犯加重、自首減輕
    暨其他法定加減原因（如身分加減）與加減比例等一切情形
    ，本於統一性及整體性原則，綜其全部罪刑之結果而為比較
    。(一)刑法第339條第1項法定刑為罰金部分：刑法第339條第1
    項之詐欺取財罪之罰金刑部分，法定刑原為得科1,000 元以
    下罰金，依罰金罰鍰提高標準條例第1條前段之規定提高為
    10倍，提高結果為得科銀元10,000元以下罰金。而依修正後
    刑法施行法第1條之1規定：「（第一項）中華民國九十四年
    一月七日刑法修正施行後，刑法分則編所定罰金之貨幣單位
    為新臺幣。（第二項）九十四年一月七日刑法修正時，刑法
    分則編未修正之條文定有罰金者，自九十四年一月七日刑法
    修正施行後，就其所定數額提高為三十倍。但七十二年六月
    二十六日至九十四年一月七日新增或修正之條文，就其所定
    數額提高為三倍」，及刑法第33條第5款修正為：「主刑之
    種類如下：五、罰金：新臺幣一千元以上，以百元計算之」
    等規定觀之，依修正後之法律，刑法第339條第1項前段詐欺
    取財罪所得科處之罰金刑最高額為新臺幣30,000元、最低額
    為新臺幣1,000元，然依被告行為時即修正前刑法第33 條第
    5款規定之罰金最低額銀元1元，並提高10倍計算，前開罰金
    刑，最高額為銀元10,000元，最低額為銀元10元，若乘以3
    倍而換算為新臺幣，最高額雖與新法同為新臺幣30,000元，
    然最低額僅為新臺幣30元。因此，比較上述修正前、後之刑
    罰法律，自以被告行為時即修正前關於科處罰金刑之法律較
    有利於被告。(二)刑法第30條第1項前段之規定：查被告行為
    後，刑法第30條業經修正公布施行，修正後刑法第30條規定
    ：「幫助他人實行犯罪行為者，為幫助犯。雖他人不知幫助
    之情者，亦同。幫助犯之處罰，得按正犯之刑減輕之。」，
    與修正前同條規定：「幫助他人犯罪者，為從犯。雖他人不
    知幫助之情者，亦同。從犯之處罰，得按正犯之刑減輕之。
    」不同，但在本案中，修正後之規定並無較有利於被告之情
    形。(三)刑法第56條連續犯之規定：查被告行為後，刑法第56
    條業修正公布刪除之，基於概括犯意，連續多次觸犯構成要
    件相同之罪名，如依新法規定，應按數罪之規定併罰；如依
    修正刪除前之連續犯規定，則應依修正前刑法第56條規定以
    一罪論，但得加重其刑至二分之一，數罪併罰之結果，顯較
    以一罪論而加重其刑至二分之一之結果不利於被告；經比較
    新舊法結果，以舊法較有利於被告。(四)刑法第47條累犯之規
    定：被告曾因詐欺案件，經本院以93年度中簡字第2758號簡
    易判決判處有期徒刑3月確定，並於94年5月9日執行完畢等
    情，有被告前案紀錄表1份附卷可稽，茲被告於5年以內再故
    意犯本件有期徒刑以上之罪，不論依修正前之刑法第47條，
    或修正後之刑法第47條第1項之規定，均構成累犯，對被告
    而言並無有利或不利之情形，自不生新舊法比較之問題。(五)
    依上開所述，經綜合比較之結果，95年7月1日修正施行之新
    法，並未較有利於被告，自應適用行為時即修正前之刑法規
    定論罪處斷。
四、查該不詳詐欺集團成員基於意圖為自己不法之所有，以上開
    方式為詐術，使被害人乙○○陷於錯誤，而依指示匯款，是
    其等所為，係犯修正前刑法第339條第1項之詐欺取財罪。被
    告將其申辦之上開行動電話門號晶片卡交付予該綽號「小陳
    」之成年男子，並代收購證人洪貞之郵局帳戶一併供詐騙
    財物使用，顯係基於幫助該不詳詐欺集團詐欺取財之犯意，
    且其所為提供前開行動電話門號晶片卡及代收購帳戶之行為
    屬刑法詐欺取財罪構成要件以外之行為，其既以幫助他人犯
    罪之意思而參與犯罪構成要件以外之行為，核其所為，係犯
    修正前刑法第30條第1項前段、第339條第1項之幫助詐欺取
    財罪。又被告係以幫助詐欺取財犯罪之意思參與犯罪，為詐
    欺取財之幫助犯，爰依修正前刑法第30條第2項規定，依正
    犯之刑減輕，並先加後減之。
五、又查被告行為後，刑法第41條第1項前段業經修正公布施行
    ，修正前刑法第41條第1項前段規定：「犯最重本刑為五年
    以下有期徒刑以下之刑之罪，而受六個月以下有期徒刑或拘
    役之宣告，因身體、教育、職業、家庭之關係或其他正當事
    由，執行顯有困難者，得以一元以上三元以下（按指銀元）
    折算一日，易科罰金。」，又被告行為時之易科罰金折算標
    準，修正前罰金罰鍰提高標準條例第2條前段（現已刪除）
    規定，就其原定數額提高為100倍折算1日，則本件被告行為
    時之易科罰金折算標準，應以銀元300元折算1日，經折算為
    新臺幣後，應以新臺幣900元折算為1日。惟修正後之刑法第
    41條第1項前段則規定：「犯最重本刑為五年以下有期徒刑
    以下之刑之罪，而受六個月以下有期徒刑或拘役之宣告者，
    得以新臺幣一千元、二千元或三千元折算一日，易科罰金。
    」，比較修正前後之易科罰金折算標準，以修正公布施行前
    之規定，較有利於被告：茲就被告所處之刑，並依修正前刑
    法第41條第1項前段規定，諭知易科罰金之折算標準。
六、依刑事訴訟法第273條之1第1項、第299條第1項前段、第310
    條之2、第454條第1項，刑法第2條第1項、第339條第1項，
    修正前刑法第30條第1項前段、第2項、第33條第5款、第56
    條、第47條、第41條第1項前段，罰金罰鍰提高標準條例第1
    條前段，修正前罰金罰鍰提高標準條例第2條，判決如主文
    。
七、如不服本判決，得於判決書送達之日起10日內，以書狀敘述
    理由，向本院提出上訴（須附繕本）。
中　　華　　民　　國　　96　　年　　5 　　月　　30　　日
                  刑事第十三庭  法  官  許月馨
得上訴。
上正本證明與原本無異。
中　　華　　民　　國　　96　　年　　5 　　月　　30　　日
                                書記官  黃美雲
附錄論罪科刑法條
中華民國刑法第339條
意圖為自己或第三人不法之所有，以詐術使人將本人或第三人之
物交付者，處5年以下有期徒刑、拘役或科或併科1千元以下罰金
。
以前項方法得財產上不法之利益或使第三人得之者，亦同。
前二項之未遂犯罰之。
